臺灣臺北地方法院簡易民事判決
                                 110年度北簡字第19997號
原      告  黃暉涵  


訴訟代理人  楊宗儒律師
複代理人    黃詠劭律師
被      告  梁秀華  
            林修瑋  

上列當事人間請求返還不當得利事件，於中華民國111年8月29日
言詞辯論終結，本院判決如下： 
    主  文
被告梁秀華應給付原告新臺幣捌萬參仟陸佰陸拾柒元，及自民國
一百一十年十一月十二日起至清償日止，按年息百分之五計算之
利息。
被告林修瑋應給付原告新臺幣壹拾陸萬柒仟參佰參拾肆元，及自
民國一百一十年十月二十八日起至清償日止，按年息百分之五計
算之利息。
原告其餘之訴駁回。
訴訟費用由被告負擔。
本判決第一項得假執行。但被告如以新臺幣捌萬參仟陸佰陸拾柒
元為原告預供擔保，得免為假執行。
本判決第二項得假執行。但被告如以新臺幣壹拾陸萬柒仟參佰參
拾肆元為原告預供擔保，得免為假執行。
    事實及理由
一、原告主張：
（一）原告於民國110年3月3日經鈞院109年度司執字第34377號
      拍賣抵押物案件（下稱系爭執行案件），拍得訴外人遠東
      航空股份有限公司（下稱遠東航空公司）所有之門牌號碼
      臺北市○○區○○路00巷0○0號3樓及4樓房屋（均分為前後戶
      ）暨坐落土地（下稱系爭不動產），並於110年3月23日取
      得系爭不動產權利移轉證書，依強制執行法第98條第1項
      規定，原告於同日取得系爭不動產所有權。
（二）系爭3樓房屋前戶原出租予被告梁秀華，系爭4樓房屋前戶
      原出租予被告林修瑋，渠等租期均已屆至。然迄至110年7
      月20日執行處履勘現場時，被告梁秀華承租之系爭3樓房
      屋門口仍堆有雜物，應有人居住；系爭4樓房屋前戶之屋
      內仍有傢俱及生活用品，另在訴外人章曉航於109年5月20
      日搬走後，被告林修瑋無權占用系爭4樓房屋後戶，且未
      繳納110年6月份系爭4樓房屋電費1,077元，係原告配偶張
      鈞婷代被告林修瑋墊付。經催請後，被告至110年8月4日
      方清空各自所占用之房屋內個人物品，並返還鑰匙及占有
      予原告。因被告自110年3月23日起至同年8月4日止，無權
      占用系爭3樓及4樓房屋，爰依民法第179條前段、第181條
      規定，請求被告給付相當於租金之不當得利。
（三）查系爭房屋3樓及4樓房屋於72年4月21日建築完成，面積
      （含共有部分）均為103.07平方公尺，依臺北市政府地政
      局建築物價額試算結果，系爭3樓及4樓房屋價額均為137
      萬1,262元。另系爭房屋坐落土地面積為315平方公尺，於
      109年1月申報地價為10萬8,800元/平方公尺，原告之權利
      範圍為16分之2，依土地法第148條規定，系爭房屋坐落土
      地之價額為428萬4,000元（計算式：108,800×315×2/16＝4
      ,284,000），系爭房屋暨坐落土地之價額共565萬5,262元
      ；而系爭房屋坐落臺北市大安區四維路，交通便利，周圍
      生活機能甚佳，依土地法第97條第1項規定，應以申報地
      價總額年息8％計算相當於租金之損害不當得利為妥。被告
      梁秀華應給付相當於租金損害之不當得利為83,667元（計
      算式：5,655,262×8％×135/365÷2＝83,666.8，小數點後四
      捨五入）。被告林修瑋占用系爭4樓房屋前戶及後戶，其
      應給付相當於租金之損害不當得利金額為167,334元（計
      算式：83,666.8×2＝167,333.6，小數點後四捨五入），加
      上原告代被告林修瑋墊付110年6月份電費1,077元，合計1
      68,411元。
（四）並聲明：1.被告梁秀華應給付原告83,667元，及自起訴狀
      繕本送達翌日起至清償日止，按年息5％計算之利息；2.被
      告林修瑋應給付原告168,411元，及自起訴狀繕本送達翌
      日起至清償日止，按年息5％計算之利息。
二、被告方面
（一）被告梁秀華則以：被告約自110年1月間起即無居住在系爭
      房屋，原押金也未取回。被告於同年5月間有找系爭房屋
      之大樓主委取得新屋主（即原告）之配偶電話，但因其均
      未接聽，致被告無法進行點交與交還鑰匙。原告於7月間
      曾約時間看屋內狀況，惟因屋內家具均為前屋主所有，故
      被告未將家具清空，且因原告希望清空屋內再交還鑰匙，
      故被告請搬家公司搬空家具，再與原告約時間交還鑰匙。
      直到點交時，被告才去開門給原告看，在此之前被告不知
      要將鑰匙交給何人，故原告不得請求被告給付相當於租金
      之不當得利等語，資為抗辯。並聲明：原告之訴及假執行
      之聲請均駁回。
（二）被告林修瑋則以：被告有2戶並繳納管理費，但實際居住
      僅至110年3月2日，其後就出國，屋內留有家具，此係因
      被告不在國內，且無原告之聯絡方式，直至110年8月4日
      被告助理取得原告之通訊軟體Line資訊，才與原告聯絡，
      並由被告助理點交歸還系爭房屋。110年7月20日執行筆錄
      關於「另現在出現自稱居住5樓鄭先生稱，3樓、4樓住戶
      他都有連絡，建議買受人自行與住戶聯繫，較為便利」部
      分是錯誤，5樓鄭先生並未給予買受人及3、4樓彼此連絡
      方式。執行書記官請被告向新屋主聯絡續租部分，但鄭先
      生只有收取管理費，並未提供新屋主資訊。法院自110年3
      月後寄發很多通知單，通知拍賣事宜，因疫情一直延後履
      勘時間，故費用應自110年7月20日才能請求等語，資為抗
      辯。並聲明：原告之訴駁回。
三、原告主張其經本院109年度司執字第34377號強制執行程序拍
    得系爭不動產，並於110年3月23日取得系爭不動產權利移轉
    證書，而於同日取得系爭不動產所有權。系爭3樓房屋前戶
    原出租予被告梁秀華，系爭4樓房屋前戶原出租予被告林修
    瑋，渠等租期均已屆至；於110年7月20日執行處履勘現場，
    被告梁秀華承租之系爭3樓房屋門口仍堆有雜物；被告林修
    瑋承租之系爭4樓房屋前戶屋內仍有傢俱及生活用品，且在
    訴外人章曉航109年5月20日搬走後，林修瑋即占用系爭4樓
    房屋後戶，被告迄至110年8月4日方返還鑰匙及占有予原告
    等情，業據其提出系爭不動產權利移轉證書、建物所有權狀
    、土地登記第一類謄本、建物登記第一類謄本、本院執行處
    執行命令、現場照片、執行筆錄（履勘）、查封筆錄（不動
    產）、房屋租賃契約書、提醒電費未繳通知單、通訊軟體對
    話紀錄截圖等件為證（見本院卷第29至99頁），而被告除以
    前詞置辯外，就此部分事實並不爭執，堪信為真實。
四、本院得心證之理由
（一）按無法律上之原因而受利益，致他人受損害者，應返還其
      利益，民法第179條前段定有明文。而無權占有他人土地
      ，可能獲得相當於租金之利益為社會通常之觀念（最高法
      院61年台上字第1695號判例意旨參照）。經查：
　　　1.被告梁秀華占用部分：查本院執行處於110年7月20日上
        午至系爭3樓前戶房屋履勘時，經敲門無人應答，然門
        口仍堆有雜物，應有人居住，有上述本院執行筆錄（履
        勘）附卷可稽（見本院卷第65、67頁），堪認被告仍有
        使用系爭房屋。而被告固辯稱其約自110年1月間起即無
        居住系爭房屋，因無法取得原告聯繫方式致不能進行點
        交及歸還鑰匙，且屋內家具均為前屋主所有，故未將家
        具清空等語。惟查，依原告所提出110年7月20日至系爭
        3樓前戶房屋現場照片所示（見本院卷第95、97頁），
        可知屋內家具及電器用品擺設整齊，並有多項個人生活
        物品，自難認梁秀華自110年1月間起即無居住事實。另
        查梁秀華於110年6月7日曾傳簡訊予原告配偶張鈞婷，
        表示其想承租系爭房屋，並稱原告若不願繼續出租，等
        疫情比較緩解後，其就會開始找房子搬離、現在北部疫
        情嚴峻，找房不容易等語，有前開簡訊截圖在卷足佐（
        見本院卷第99頁），亦難認被告因缺乏聯繫方式無法返
        還點交房屋。況被告確有在房屋堆置家具及私人物品而
        有使用房屋之事實，依上述說明，即獲有相當於租金之
        利益，故原告自得請求不當得利。
　　　2.被告林修瑋占用部分：查本院執行處於110年7月20日上
        午至系爭4樓房屋履勘時，在場之訴外人王守婕表示林
        修瑋去大陸工作，大約七月底回台，其為林修瑋照顧植
        物而來，4樓前戶屋內仍有傢俱及生活用品；4樓後戶，
        房門未鎖，屋內堆滿物品，顯仍有人占用，有上述本院
        執行筆錄（履勘）附卷可稽（見本院卷第65、67頁），
        堪認被告確有使用系爭房屋。被告林修瑋固辯稱其實際
        居住至110年3月2日，之後就出國，屋內留有家具，因
        其不在國內且無原告之聯絡方式，直至110年8月4日其
        助理取得原告之聯絡方式後，由助理點交歸還系爭房屋
        等語。惟被告既有在系爭房屋堆置家具及私人物品，並
        栽種植物等使用房屋之事實，依上述說明，即獲有相當
        於租金之利益，故原告自得請求不當得利。
（二）又查被告梁秀華原承租之系爭3樓房屋前戶，及被告林修
      瑋原承租之系爭4樓房屋前戶之租金均為每月28,000元，
      有該房屋租賃契約2件在卷可稽（見本院卷第79至81頁、
      第87至89頁），另訴外人章曉航原承租系爭4樓房屋後戶
      之租金為每月23,500元，為兩造所不爭執。而本件自110
      年3月23日起至同年8月4日，約4個月又12日，則原告請求
      被告梁秀華給付相當於租金之不當得利83,667元，請求被
      告林修瑋給付相當於租金之不當得利167,334元，並未逾
      上述租約所約定之租金，尚屬合理。
（三）另原告主張被告林修瑋未繳納110年6月份系爭4樓房屋之
      電費1,077元部分：查原告起訴時陳稱該電費1,077元由原
      告配偶張鈞婷代為墊付（見本院卷第14頁），且依張鈞婷
      與林修瑋之對話紀錄截圖所示，張鈞婷張貼付款1,077元
      成功之圖示後，即請求林修瑋匯款至張鈞婷之國泰世華銀
      行帳戶（見本院卷第93頁），可認前開電費1,077元係由
      張鈞婷繳納，而原告並未提出任何張鈞婷已讓與該債權予
      原告之證據供本院審酌，難認原告已取得該債權，則原告
      請求被告林修瑋給付1,077元，即屬無據，不應准許。　
五、從而，原告本於不當得利之法律關係，訴請被告梁秀華給付
    83,667元，及自起訴狀繕本送達翌日（即110年11月12日）
    起至清償日止，按年息5％計算之利息；被告林修瑋給付167,
    334元，及自起訴狀繕本送達翌日（即110年10月28日）起至
    清償日止，按年息5％計算之利息，為有理由，應予准許；至
    逾此部分之請求，為無理由，應予駁回。
六、本件原告勝訴部分，係就民事訴訟法第427條訴訟適用簡易
    程序所為被告敗訴之判決，依同法第389條第1項第3款規定
    ，應依職權宣告假執行。並依同法第392條第2項規定，宣告
    被告如預供擔保，得免為假執行。
七、訴訟費用負擔之依據：民事訴訟法第79條。
中　　華　　民　　國　　111 　年　　 9　　月　　27　　日
                              臺北簡易庭
                                  法  官　郭麗萍
以上正本證明與原本無異。
如不服本判決，應於判決送達後20日內向本庭（臺北市○○區○
○○路0 段000 巷0 號）提出上訴狀。（須按他造當事人之人數
附繕本）。如委任律師提起上訴者，應一併繳納上訴審裁判費。
中　　華　　民　　國　　111 　年　　 9　　月　　27　　日
                                  書記官　陳怡如